【裁判字號】    98,上易,178
【裁判日期】    981230
【裁判案由】    侵權行為損害賠償
【裁判全文】
臺灣高等法院高雄分院民事判決         98年度上易字第178號
上  訴  人  甲○○
訴訟代理人  吳春生律師
            鄭伊倫律師
被 上 訴人  乙○○
上列當事人間請求侵權行為損害賠償事件，上訴人對於民國98年
5 月21日臺灣高雄地方法院97年度訴字第1255號第一審判決提起
上訴，本院於民國98年12月16日言詞辯論終結，判決如下：
    主  文
原判決關於命上訴人給付超過新台幣肆拾萬肆仟貳佰貳拾貳元及
自民國九十七年八月十三日起至清償日止，按年息百分之五計算
之利息部分，及該部分假執行之宣告，暨訴訟費用（除確定部分
外）之裁判均廢棄。
上開廢棄部分，被上訴人在第一審之訴及其假執行之聲請均駁回
。
其餘上訴駁回。
第一（除確定部分外）、二審訴訟費用由上訴人負擔十分之九，
餘由被上訴人負擔。
    事 實 及 理 由
一、本件被上訴人起訴主張：上訴人於民國96年6 月9 日騎乘車
    牌號碼KN9-986 號重型機車，沿高雄縣大寮鄉萬大橋由西往
    東方向行駛，行經該橋上D45 路燈前時，未注意車前狀況，
    且超速以時速55公里速度行駛，自後撞及在前由被上訴人所
    騎乘之車牌號碼ALI-128 號重型機車（下稱系爭機車），致
    被上訴人人車倒地，而受有腦震盪、下巴挫擦傷、右腳第一
    腳趾骨折、左肘挫傷等傷害，被上訴人所有之上開機車亦受
    損害。被上訴人因本件交通事故受有下列損害：醫藥費新台
    幣（下同）11,820元、就醫交通費10,000元、機車修理費13
    ,050元、無法工作之收入損失700,000 元、勞動能力減少而
    受損1,200,000 元、精神慰撫金50,000元，共計1,984,870
    元，上訴人應負侵權行為損害賠償責任。爰依民法第184 條
    第1 項、第193 條第1 項、第195 條第1 項及第196 條之規
    定，提起本件訴訟等語。並聲明求為判決：(一)上訴人應給付
    被上訴人1,984,870 元，及自起訴狀繕本送達翌日即97年8
    月13日起至清償日止按年息5%計算之利息。(二)願供擔保，請
    准宣告假執行。
二、上訴人則以：本件交通事故發生當時，被上訴人用腳推動訴
    外人郭進富所駕駛之故障機車，因而身體向左傾斜，致上訴
    人閃避不及，被上訴人就本件交通事故之發生應與有過失。
    又被上訴人受傷不能工作之期間，應僅有3 個月又14天，且
    系爭機車已超過耐用年限，無修理實益，應以其價格作為損
    害之金額等語置辯。答辯聲明求為判決: 駁回被上訴人之訴
    。
三、原審判決上訴人應給付被上訴人458,017 元（包括醫療費用
    10,292元、交通費用10,000元、機車維修費用7,613 元、不
    能工作之損害380,112 元及精神慰撫金50,000元），及自97
    年8 月13日起至清償日止按年息5%計算之利息。上訴人就敗
    訴部分不服，提起上訴，上訴聲明求為判決：(一)原判決不利
    於上訴人部分廢棄。(二)上開廢棄部分，被上訴人在第一審之
    訴及假執行之聲請均駁回。被上訴人則答辯聲明求為判決:
    駁回上訴。（被上訴人就敗訴部分未聲明不服而告確定）。
四、兩造不爭執事項如下:
  (一)上訴人於96年6 月9 日下午5 時許，騎乘車牌號碼KN9-986
    號重型機車，沿高雄縣大寮鄉萬大橋由西向東以時速55公里
    之速度行駛，行經該橋上D45 路燈前時，自後撞及被上訴人
    所騎乘之系爭機車，被上訴人因而人車倒地，受有腦震盪、
    下巴挫擦傷、右腳第一腳趾骨折等傷害，且被上訴人所有之
    機車亦受有損害。
  (二)上訴人因本件交通事故所犯過失傷害罪，業經原審以96年度
    交簡字第3975號判處拘役50日確定。
  (三)被上訴人因本件交通事故受傷而支出醫藥費10,292元，及至
    茂隆骨科醫院就診20次，單趟計程車車資250 元，共支出交
    通費共10,000元。
  (四)被上訴人所有之系爭機車為83年4 月出廠，因本件交通事故
    受損，其維修費用原為13,950元（包括材料費7,250 元、工
    資6,700 元），經折價900 元後，被上訴人實際支出維修費
    用為13,050元（13,950元－900 元=13,050 元）。
  (五)被上訴人尚未領取強制汽車責任保險理賠金。
五、兩造爭執事項如下: (一)被上訴人就本件交通事故之發生是否
    與有過失？(二)被上訴人得請求上訴人賠償之項目及金額為何
    ？茲就此爭執點分述如下:
（一）被上訴人就本件交通事故之發生是否與有過失？
  1.上訴人主張被上訴人係以腳推動郭進富之機車，因而身體向
    左傾斜，致上訴人閃避不及，被上訴人就本件交通事故之發
    生與有過失云云，為被上訴人所否認，並辯稱: 伊未以腳推
    動郭進富之機車等情。查，證人郭進富於台灣高雄地方法院
    檢察署（下稱高雄地檢署）偵辦上訴人因本件交通事故所犯
    過失傷害罪一案（96年度偵字第24502 號）中證稱: 當日伊
    機車壞掉，被上訴人騎機車跟在伊左側，問是否需要幫忙，
    當時被上訴人未以腳推伊之機車，係上訴人自被上訴人「正
    後」面撞及被上訴人機車等語，有該筆錄在卷可稽，足見上
    訴人係自後撞及被上訴人之機車，被上訴人並未以腳推動郭
    進富之機車，是上訴人之上開主張，不足採信。
  2.次查，上訴人於高雄地檢署偵辦上訴人因本件交通事故所犯
    過失傷害罪一案（96年度偵字第24502 號）中供稱: 被上訴
    人以腳推動郭進富之機車，要讓郭進富的機車向前行，其等
    2 人機車並行，佔滿機車道，伊只好騎到快車道欲繞過他們
    要「超」前等情，及於原審陳稱: 本件交通事故發生當時，
    伊有閃一下，但因為下班時間，車子很多，閃不過去，才擦
    撞上訴人機車右側之排氣管等語（見原審卷第49、50頁），
    且依高雄縣政府警察局林園分局所製作之現場圖上記載「甲
    ○○前車頭撞擊乙○○排氣管而肇事」，有該筆錄及現場圖
    在卷可稽，足見上訴人明知道前方有被上訴人騎乘機車，且
    當時車子很多，仍未保持安全距離，以供避剎之用，即自被
    上訴人後面超車而肇事，應堪認定，是上訴人就本件交通事
    故之發生自應負完全過失之責，被上訴人應無過失可言，上
    訴人主張被上訴人係以腳推動郭進富之機車，因而身體向左
    傾斜，致上訴人閃避不及，被上訴人就本件交通事故之發生
    與有過失云云，不足採信。
（二）被上訴人得請求上訴人賠償之項目及金額為何？
  1.查，被上訴人因本件交通事故受傷而支出醫藥費10,292元，
    及至茂隆骨科醫院就診20次，單趟計程車車資250 元，共支
    出交通費共10,000元等情，為兩造所不爭執，自堪認屬實，
    是被上訴人請求上訴人給付醫藥費10,292元及交通費10,000
    元，應予准許。
  2.次查，被上訴人所有之系爭機車係83年4 月出廠（見本院卷
    第62頁之車號查詢重型機車車籍單），算至96年6 月9 日本
    件交通事故發生時，使用期間達13年2 個月，已超過耐用年
    限3 年，經本院函請高雄市機車商業同業公會鑑定系爭機車
    於本件交通事故發生時之中古車價，經高雄市機車商業同業
    公會於98年11月18日函覆本院稱: 約為4,000 元至5,000 元
    （見本院卷第84頁），準此，系爭機車之修理費顯逾其價格
    ，自無修復之實益，故被上訴人僅能請求系爭機車之價格，
    而本院認系爭機車之價格應以上開鑑定之中間價格即4,500
    元〔（4,000 元+5,000元）÷2 ＝4,500 元〕作為損害之計
    算標準，故被上訴人就系爭機車之損害僅能請求上訴人賠償
    4, 500元，逾此部分之請求，應屬無據。
  3.又查，被上訴人自96年6 月11日起至96年6 月22日止住院手
    術治療，手術後宜休息治療約3 個月等情，有茂隆骨科醫院
    診斷證明書在卷可證（見原審卷第27頁），且為上訴人所不
    爭執，自堪認屬實，而被上訴人自承發生本件交通事故當時
    係要下班回家，準此，被上訴人不能工作之時間應為96年6
    月10日起至96年9 月22日止，共3 個月又14日。又被上訴人
    原係受僱於惠豐科技股份有限公司擔任鐵工，自1 月至5 月
    之薪資分別為93,703元、71,929元、115,810 元、103,527
    元、90,172元，平均月薪95,028元〔（93,703元＋71,929元
    ＋115,810 元＋103,527 元＋90,172元）÷5 ＝95,028元，
    元以下四捨五入〕等情，有惠豐科技股份有限公司致原審及
    本院函在卷可稽（見原審卷第80頁、本院卷第67頁），且為
    兩造所不爭執，是被上訴人得請求之不能工作之收入損失為
    329,430 元〔95,028元（3+14/30 ）=329,430元，元以下
    四捨五入〕，逾此部分之請求，應屬無據。
  4.被上訴人因本件交通事故而受有腦震盪、下巴挫擦傷、右腳
    第一腳趾骨折等傷害，其傷勢非屬輕微，精神上當受有極大
    痛苦，本院斟酌本件交通事故全係上訴人過失所致，被上訴
    人係五專肄業，本件交通事故發生時為鐵工人員、平均每月
    薪資約9 萬元、名下有土地1 筆、財產總額為317,772 元；
    上訴人係高職畢業、本件交通事故發生時為鐵件加工人員，
    每月薪資約18,000元，目前從事濾水工程，每月薪資約18,0
    00元、名下無不動產，業據兩造分別陳明在卷，並有稅務電
    子閘門財產所得調件明細表、上訴人高職畢業證書、惠豐科
    技股份有限公司函文在卷可參等一切情狀，本院認原審判命
    上訴人應賠償被上訴人精神慰撫金5 萬元及其法定遲延利息
    ，尚屬合理。
  5.綜上，被上訴人得請求上訴人賠償之金額為404,222 元（10
    ,292元+10,000+4,500 元+329,430元+50,000 元=404,222元
    ）及其法定遲延利息。
六、綜上所述，被上訴人本於侵權行為之法律關係，請求上訴人
    給付404,222 元，及自起訴狀繕本送達翌日即97年8 月13日
    起至清償日止按年息5%計算之利息，為有理由，應予准許。
    逾此所為請求，為無理由，應予駁回。原審就超過上開應准
    許部分，為上訴人敗訴之判決，並為假執行之宣告，自有未
    洽。上訴意旨就此部分指摘原判決不當，求予廢棄改判，為
    有理由。至於上開應准許部分，原審判命上訴人給付，並為
    假執行之宣告，核無違誤，上訴意旨，就此部分，仍執陳詞
    ，指摘原判決不當，求予廢棄，為無理由，應駁回其上訴。
七、本件事證已臻明確，兩造其餘攻擊防禦方法，於本件判決結
    果不生影響，故不再一一論述，又被上訴人請求就本件交通
    事故之肇事原因送請鑑定，本院認亦無必要而不予送鑑定，
    併此明。
八、據上論結，本件上訴為一部有理由，一部無理由，依民事訴
    訟法第450 條、第449 條第1 項、第79條，判決如主文。
中    華    民    國    98    年    12    月    30    日
                            民事第三庭
                                審判長法官  吳登輝
                                法      官  甯  馨
                                法      官  鄭月霞
以上正本證明與原本無異。
本件不得上訴。
中    華    民    國    98    年    12    月    31    日
                                書  記  官  白  蘭

司法院資訊處製作；財團法人民間司法改革基金會備份。
